【裁判字號】    96,訴,5527
【裁判日期】    970530
【裁判案由】    妨害自由等
【裁判全文】
臺灣高雄地方法院刑事判決              96年度訴字第5527號
公  訴  人  臺灣高雄地方法院檢察署檢察官
被      告  甲○○
                      之1
選任辯護人  李靜怡律師
上列被告因妨害自由等案件，經檢察官提起公訴（96年度偵字第
26065號），本院判決如下：
    主  文
甲○○共同犯如附表一所示重利參罪，累犯，各處如附表一所示
之刑，如附表一所示之物均沒收。又共同犯剝奪他人行動自由罪
，累犯，處有期徒刑壹年。應執行有期徒刑貳年，如附表一所示
之物均沒收。
其餘被訴如附表二所示強制罪部分，無罪。
    事  實
一、甲○○於民國85年、88年間，先後因恐嚇、妨害自由、殺人
    等案件，分別經法院判處有期徒刑4 月、有期徒刑3 月、有
    期徒刑6 年確定，經定應執行刑為有期徒刑6 年4 月。再於
    88 年12 月28，因重利案件，經法院判處有期徒刑8 月確定
    。二者接續執行，於90年11月5 日假釋出獄付保護管束，93
    年7 月7 日縮短刑期假釋期滿未經撤銷，視為執行完畢。詎
    仍不知悔改，復與綽號「保仔」（又稱林大哥）、「小林」
    而真實姓名年籍均屬不詳之成年男子基於犯意聯絡，由「保
    仔」交付其所有之0000000000號行動電話（含SIM 卡）1 支
    、商業本票2 本予甲○○，行動電話作為放款、催收之聯絡
    工具，商業本票則於放款後交債務人簽發以作為借款之擔保
    。由「保仔」出資，甲○○交付貸與款項予丙○○、乙○○
    （原名李淳青），其後再與「保仔」、「小林」出面向丙○○、乙○○收取償還款項之分工方式，共同乘丙○○及其女
    友乙○○因被其他地下錢莊逼債、缺錢繳交房租及支付生活
    費用而需錢孔急之際，於如附表一所示之時間、地點，貸與
    丙○○、乙○○如附表一所示之金錢，並以由借款人丙○○
    、乙○○在每次借款時，依照各次借款金額，分別簽發本票
    各1 紙作為擔保之方式，及如附表一所示之計息方式而取得
    與原本顯不相當之重利，甲○○則得按其收取金額，取得二
    成佣金做為酬勞。嗣後，乙○○因不堪重利負擔，乃自96
    年8 月初某日起避不與甲○○等人見面還款，詎料甲○○、
    「保仔」、「小林」竟因而心生不滿，復萌生妨害自由之犯
    意聯絡，於96年8 月18日晚間7 、8 時許，獲悉乙○○人在
    丙○○前開租住處後前往該處，「保仔」先留在屋外甲○○
    車上等候，由甲○○將乙○○帶至車上與「保仔」會面，「
    小林」則在乙○○被甲○○帶出後留在丙○○租住處看管丙○○不許其任意外出。乙○○上車後，甲○○即駕駛汽車在
    高雄市區四處繞行，「保仔」則不斷逼問乙○○債款清償方
    案並動手加以掌摑，其間甲○○更以詢問「保仔」是否要把
    乙○○處理掉等語方式恐嚇乙○○，使乙○○為求脫身終於
    遵照「保仔」指示，依指定內容書立悔過書1 份並簽發新台
    幣（以下同）10萬元本票1 紙，共同使乙○○行無義務之事
    。迄乙○○依言辦理前開事項後由甲○○載返丙○○租住處
    ，看管丙○○之「小林」見乙○○返回後罷手離去為止，總
    計共同剝奪丙○○、乙○○行動自由達4 、5 個小時之久。
    丙○○與乙○○因不堪甲○○等3 人暴力討債，乃報警究辦
    ，於96年9 月6 日晚間7 時40分許會同警方，在甲○○至高
    雄市苓雅區○○○路與自強三路口向丙○○、乙○○收取利
    息款時，當場加以逮捕，並扣得商業本票簿2 本及00000000
    00號行動電話1 支（含SIM 卡）。
二、案經高雄市政府警察局新興分局報請臺灣高雄地方法院檢察
    署檢察官偵查起訴。
    理  由
壹、程序方面（證據能力之判斷）
一、證人丙○○、乙○○於警詢之陳述，均無證據能力
    按被告以外之人於審判外之言詞或書面陳述，除法律有規定
    者外，不得作為證據，刑事訴訟法第159 條第1 項定有明文
    。雖同法第159條之2規定：「被告以外之人於檢察事務官、
    司法警察官或司法警察調查中所為之陳述，與審判中不符時
    ，其先前之陳述具有較可信之特別情況，且為證明犯罪事實
    存否所必要者，得為證據。」例外地在被告以外之人審判外
    陳述具備該條法定要件的前提下，容許其具有證據能力。但
    證人丙○○、乙○○之警詢證述乃刑事訴訟法第159 條第1
    項規定之審判外陳述，復據被告甲○○之選任辯護人爭執其
    證據能力。而其等經傳喚到院所為證述內容，核與警詢陳述
    情節並無出入，依前揭規定，應認均無證據能力。
二、證人丙○○、乙○○於偵查中之證述，有證據能力
    被告以外之人於偵查中向檢察官所為之陳述，除顯有不可信
    之情況者外，得為證據，已為同法第159 條之1 第2 項所明
    定。經查：證人丙○○、乙○○在偵查中所為陳述，已依法
    具結，且無顯不可信之情況，應有證據能力。
三、末按，被告以外之人於審判外之陳述，雖不符前4 條之規定
    ，而經當事人於審判程序同意作為證據，法院審酌該言詞陳
    述或書面陳述作成時之情況，認為適當者，亦得為證據。當
    事人、代理人或辯護人於法院調查證據時，知有第159 條第
    1項不得為證據之情形，而未於言詞辯論終結前聲明異議者
    ，視為有前項之同意，刑事訴訟法第159 條之5 第1 項、第
    2 項亦定有明文。除前已論及之證人丙○○、乙○○警詢、
    偵查證述外，本判決其餘引用之證據資料，屬於被告以外之
    人於審判外之書面、言詞陳述者，均經審判長提示並告以要
    旨後，被告、選任辯護人、檢察官均知悉該等證據資料係被
    告以外之人於審判外之陳述，均未於言詞辯論終結前表示異
    議，本院審酌上開證據作成時之情況，認為適當，依刑事訴
    訟法第159 條之5 第1 項、第2 項規定，應有證據能力。
貳、實體方面
一、訊據被告對於本件犯行始終矢口否認，辯稱：沒有與「保仔
    」共同經營地下錢莊，是受雇「保仔」擔任兼職收費員，「
    保仔」會打電話要伊去收取利息，但對於利息計算方式並不
    清楚，並不認識於96年8 月18日在丙○○租住處看管丙○○
    的人，伊抵達該處那人已經在場了，當天並沒有逼乙○○隨
    伊下樓找「保仔」，乙○○是自行下樓的，是「保仔」掌摑
    乙○○及逼她寫悔過書，並不清楚「保仔」有無逼乙○○簽
    本票，簽本票時伊正在車外吃水果，但「保仔」有把車窗搖
    下，問伊上次的本票在哪，伊就從車外伸手進駕駛座旁邊的
    置物箱拿本票給「保仔」等語。經查：
  (一)被害人丙○○及其女友乙○○因被其他地下錢莊逼債無力清
    償，無錢繳交房租、支付生活費，乃先後向「保仔」借款6
    萬元、1 萬元、1 萬元，而由被告於如附表一所示時地交付
    貸與款項，所借6 萬元係先由被告預扣1 萬2000元，並於交
    款當天代丙○○、乙○○清償積欠其他地下錢莊債款後，餘
    下約1000元始交與乙○○收受，而乙○○、丙○○因為借款
    6 萬元所實際取得金額太少，不足支付房租及生活費，乃又
    先後兩次向「保仔」借款各1 萬元，而利息預扣情形及計息
    方式如附表一所示，在「保仔」決定貸與金錢後，由被告負
    責交付貸與款項，出面向丙○○、乙○○收取償還款項之人
    ，則有被告、「小林」、「保仔」等人等情，已據證人丙○○、乙○○於偵查中、本院審理中證述在卷，2 人就借款動
    機、被告與「保仔」、「小林」在借款過程中擔任之角色，
    被告交付貸與款項經過、所預扣利息數額、利息計算方式、
    還款情形等情節，所述內容互核相符。參以被告在警詢、偵
    查中先後坦認：於96年9 月6 日晚間7 時40 分 許，在高雄
    市苓雅區○○○路與自強路口，要向丙○○、乙○○收款之
    際，為警當場查獲，會認識丙○○、乙○○是因為其等2 人
    向「保仔」借款約5 、6 萬元，「保仔」指派伊向丙○○、
    乙○○收款，於96年6 月間，有時每日收1 次，有時2 、3
    天收1 次，每次收取金額為300 元至1000元不等，替「保仔
    」收款可按當月向借款人收取之金額分兩成做為佣金（參見
    警卷第4 頁至第5 頁）；96年6 月初「保仔」有交6 萬元予
    伊去幫乙○○還錢給4 家地下錢莊，利息計算方式是6 萬元
    分兩個月清償，要還6 萬6000元，伊向丙○○收過大筆的有
    1 萬元、7000元各1 筆，分別在96年8 月初連續兩天收取的
    ；小筆的收過好多次，在6 月份幾乎是每天收，6 月間收了
    15次至20次，7 月間收了約20次，每次收取金額從幾百元到
    1 、2 千元都有，總金額在3 萬3000元，借這6 萬元丙○○
    、乙○○都有簽1 張6 萬元本票，兩張本票在「保仔」那（
    參見偵查卷第20頁至第24頁）等語之情，足見證人乙○○、
    丙○○前開所述與事實相符，可以採信。
  (二)雖證人乙○○、丙○○就96年6 月8 日所借6 萬元之預扣金
    額，證人乙○○係陳稱：被告預扣1 萬8000元，與丙○○所
    陳之1 萬2000元有所出入，但該筆款項交付經過，是由被告
    預扣利息後，在丙○○住處代為償還丙○○、乙○○先前積
    欠其他地下錢莊債款，餘下款項再交付予乙○○等情，已分
    據證人乙○○、丙○○於偵查中、本院審理中陳述甚詳，證
    人乙○○在偵查中、本院審理中更明確陳稱：借6 萬元這筆
    錢時，伊與「林大哥」（指「保仔）在丙○○租住處樓下車
    上，詳細的利息都是丙○○在跟被告談，並不清楚被告交多
    少錢給其他錢莊的人，只知道最後拿到手上有1000多元等語
    。則被告交付到證人乙○○手上款項既為清償證人乙○○、
    丙○○其他債款後之餘額，而非被告預扣利息後之原來金額
    ，在清償之際證人乙○○復未在場，是證人乙○○、丙○○
    就該次借款被告預扣款項金額證述有所出入，仍在事理之常
    ，不得執為證述之瑕疵，而作有利被告之認定。
  (三)再，乙○○因不堪重利負擔，自96年8 月初開始對被告等人
    避不見面還款，致於同年月18日晚間7 、8 時許，遭被告去
    電丙○○查悉行蹤後，在丙○○住處，被被告以「保仔」有
    事要談為由帶至屋外樓下，「小林」則在被告帶離乙○○後
    繼續留在丙○○租住處看管丙○○不許其外出，乙○○下樓
    後即由被告駕車搭載伊與「保仔」在高雄市區四處繞行，其
    間不斷遭「保仔」出手掌摑、逼問清償債款方案，被告則在
    一旁詢問「保仔」是否要將乙○○處理掉等語，致使乙○○
    心生畏懼，在感受生命、身體遭受重大威脅情形下，為求脫
    身不得不依「保仔」指示按其指定內容書立悔過書，及簽發
    10 萬 元本票1 紙交付「保仔」，而在乙○○遭被告帶走之
    4 、5 小時期間，「小林」一直在丙○○租住處看管丙○○
    直到乙○○返回為止等情，復據證人丙○○、乙○○於偵查
    中、本院審理中證述明確，且所述情節互核一致。而被告於
    96 年8月18日晚間6 時19分許，確有以其持用之00000000
    00 號 行動電話撥打丙○○持用之0000000000號行動電話，
    通話時間至同日時46分11秒為止之事實，亦有雙向通聯紀錄
    在卷可查（參見偵查卷第171 頁），更足佐認證人丙○○、
    乙○○所述，是被告聯絡丙○○得知乙○○在丙○○租住處
    後，與「小林」先後抵達，由被告將乙○○帶出與「保仔」
    見面之情為真。再參照被告分別在偵查中陳稱：「... 。8
    月初李淳青（即乙○○）開始避不見面。」、「... 我開車
    載保仔、李淳青在路上晃，他們2 人在車內談事，保仔一直
    罵李淳青。」、「（保仔在車上打李淳青多久？）沒多久，
    共打她7 下。」、「... （96年）8 月18日我先打電話給丙○○，... ，他說李淳青也在他那，後來我要過去的時候打
    電話給保仔，說李淳青在丙○○那，保仔說他要去，我過去
    的時候看到丙○○家中有3 個人，丙○○、李淳青和另外一
    個我沒看過的男子，我就叫李淳青下樓，說保仔在樓下等她
    ，她就下樓去保仔車上，李淳青1 個人坐後座，我開車，保
    仔在我旁邊... 。」、「保仔是在六合路那打她（指乙○○
    ），後來我們加完油去光華夜市，保仔叫她寫悔過書。」、
    「（悔過書寫好交給誰？）保仔叫我收著，我放在車子置物
    箱中。」、「（你們當天是否叫李淳青簽1 張10萬元本票？
    ）我不清楚。當時我在自強路那邊，我站在車外吃水果，保
    仔把車窗搖下，問我上次的本票在哪，我就從車外伸手進駕
    駛座旁邊的置物箱拿本票給保仔。」、「（那台車是你的車
    子？）是。」、「（本票一直放在你車上？）是。... 。」
    （參見偵查卷第23頁、第24頁、第124 頁至第126 頁）；在
    本院訊問中陳稱：「（保仔要求李淳青簽立悔過書及本票你
    是否在場？）... ，在寫悔過書的時候我在車上，... ，本
    票是在我們將李淳青載在市區繞行4 、5 個鐘頭之後所簽立
    的，... 。」（參見本院卷第18頁）等語，自承有於96年8
    月18日晚間以「保仔」有事找乙○○談為由，將乙○○帶離
    丙○○租住處，由其駕車搭載乙○○、「保仔」在高雄市區
    四處繞行達4 、5 個小時，在車上乙○○並有遭「保仔」毆
    打，依「保仔」要求書立悔過書、簽發本票之客觀事實之情
    ；及卷附由被告提出之乙○○所書立之前開悔過書1 紙以觀
    ，證人乙○○、丙○○前開所述均屬有據，可信為真。
  (四)對於上述妨害自由犯行，被告、選任辯護人雖以：乙○○是
    自行隨被告下樓、上車，未遭強制，當天被告駕車有經過光
    華夜市等高雄市鬧區，乙○○亦未曾呼救，可見乙○○行動
    自由未遭剝奪等語為辯。惟乙○○係因不堪重利負荷，無力
    還款，而自96年8 月初開始躲藏，對被告、「保仔」等人避
    不見面，已如前述，則乙○○在避債多日之後，對於日後如
    遭被告、「保仔」、「小林」等人找到，將面臨極為不利之
    處境之情當可預見，自應對於被告、「保仔」、「小林」等
    人避之唯恐不及。乙○○在96年8 月18日晚間應被告要求下
    樓會見「保仔」，乃在避無可避情況下出於無奈而為，至為
    明顯。此觀證人乙○○在97年5 月14日在本院審理中證述：
    「（96年8 月18日那天甲○○他們為什麼找妳下去？）因為
    我躲在我家很久了，而且好幾天我沒有拿錢給他們了，甲○○說林大哥有話要跟我講要我不要害怕，說林大哥不會打我
    ，我那時候聽我男朋友丙○○說林大哥不會打我，所以我才
    下去，... ，我男朋友（指丙○○）在租屋處被另外1 個「
    小林」控制住。」（參見本院卷第131 頁）等語，更可得知
    ，乙○○係處在丙○○租住處現場情形已遭被告、「小林」
    控制，無可選擇之情況下，始隨被告外出與「保仔」會面之
    情。而乙○○隨被告上車後，不斷遭「保仔」逼問、掌摑，
    期間被告甚以詢問「保仔」是否要將乙○○處理等語相脅，
    身處孤立無援之境，內心感受驚怖之情可想而知，在其人身
    安全遭受如此立即、嚴重威脅的情況之下，又豈能期待乙○○鋌而走險，冒著觸怒被告、「保仔」2 人危險，貿然在車
    內向路人呼救？是被告、選任辯護人前開所辯，實強人所難
    ，顯不可採。
  (五)被告雖自警詢、偵查中、本院審理一再否認有犯本件重利犯
    行，但綜觀被告歷次辯詞內容，有關受雇「保仔」所從事之
    工作內容，於警詢係陳稱：受「保仔」雇用擔任兼職收費員
    ，酬勞為按每月所收金額，分得2 成為佣金，而會認識丙○○、乙○○，是因為他二人向「保仔」借錢，「保仔」派伊
    向其等收款才認識（參見警卷第5 頁、第6 頁）；核與其在
    96年9 月14日偵訊中所述：96年5 月向「保仔」應徵兼職收
    費員，是幫保險公司收取保費，伊負責收臺南縣市保險費，
    但除了丙○○、乙○○之外，沒向其他人收過錢，也沒收過
    保險費等情（參見偵查卷第20頁、第22頁），情節顯相矛盾
    。又就乙○○、丙○○向「保仔」借款經過，據被告於96年
    9 月14日偵查中所陳：乙○○是「保仔」的朋友，向「保仔
    」借錢，「保仔」擔心直接出借錢會拿不回來，要伊出面假
    裝借錢給乙○○，實際上6 萬元是「保仔」交付的，而該筆
    借款據「保仔」與乙○○共識，是要由丙○○負責還，所以
    丙○○還給「保仔」的錢，「保仔」都拿給乙○○等情（參
    照前揭卷第20頁至第21頁），又與事後被告、「保仔」因乙○○避不見面，而積極找尋乙○○出面還款，並在被告車上
    由「保仔」逼問乙○○償債方案、要乙○○簽發10萬元本票
    擔保之行徑相違背，被告所辯，均臨訟編撰以企圖逃避刑責
    甚明，均不可採。被告在「保仔」同意貸與如附表一所示款
    項予丙○○、乙○○後，交付預扣利息後之借款予丙○○、
    乙○○2 人，並與「小林」負責收取丙○○、乙○○償還款
    項；在乙○○避不見面後，因被告於96年8 月18日晚間聯絡
    丙○○得悉乙○○行蹤，「小林」乃與被告、「保仔」先後
    抵達丙○○租住處，以前述分工方式分別在丙○○租住處、
    被告車上剝奪丙○○、乙○○行動自由，並強迫乙○○書立
    悔過書、簽發10萬元本票，有如前述，則被告、「保仔」、
    「小林」3 人間對於前揭重利、妨害自由犯行，存有犯意聯
    絡及行為分擔甚明。綜上所述，本件事證已臻明確，被告犯
    行可以認定，應予以依法論科。
二、按共同正犯，係共同實施犯罪行為之人，在共同意思範圍內
    ，各自分擔犯罪行為之一部，相互利用他人之行為，以達其
    犯罪之目的，故在彼此犯意聯絡範圍內，應對於全部行為所
    發生之結果，負其責任。又按，「刑法第302 條第1 項及第
    304 條第1 項之罪，其所保護之法益均為被害人之自由，而
    私行拘禁，及不外以強暴、脅迫為手段，其罪質本屬相同，
    惟第302 條第1 項之法定刑，既較第304 條第1項 為重，則
    以私行拘禁之方法妨害人自由，縱其目的在使人行無義務之
    事，或妨害人行使權利，仍應逕依第302 條第1項 論罪，並
    無適用第304 條第1 項之餘地。」、「刑法第302 條之妨害
    自由罪，原包括私禁及以其他非法方法剝奪人之行動自由而
    言，所謂非法方法，當包括強暴脅迫等情事在內。上訴人以
    水果刀強押周女上其駕駛之自用轎車，剝奪其行動自由，並
    將車駛向屏東縣萬丹公墓途中，周女要求迴車，並表示如不
    迴車，即跳車云云，上訴人於妨害自由行為繼續中，嚇稱如
    跳車即予輾死等語，自屬包含於妨害周女行動自由之同一意
    念之中。縱其所為，合於刑法第305 條恐嚇危害安全之情形
    ，仍應視為剝奪行動自由之部分行為，原判決認所犯低度之
    恐嚇危害安全罪，為高度之剝奪行動自由罪所吸收，其法律
    見解，不無可議。」分為最高法院29年上字第3757號、74年
    台上字第3404號判例所明揭。揆諸前開說明及判例意旨，被
    告本件所為，係犯刑法第344 條、第302 條第1 項之罪，其
    與「保仔」、「小林」間就前開犯行，均有犯意聯絡及行為
    分擔，應依刑法第28條規定論以共同正犯。所共犯之如附表
    一所示3 次重利犯行，係於不同時間本於各別犯意而為，應
    予以分論併罰。公訴意旨認被告、「保仔」、「小林」前開
    犯行，另犯行法第304 條第1 項、第305 條之罪，容有未洽
    。被告、「保仔」、「小林」共同於前開時地，剝奪乙○○
    、丙○○2 人之行動自由，係共同以一行為，同時觸犯2 個
    非法剝奪他人行動自由罪，應依刑法第55條想像競合犯規定
    ，從一重處斷。被告於85年、88年間，先後因恐嚇、妨害自
    由、殺人等案件，分別經法院判處有期徒刑4 月、有期徒刑
    3 月、有期徒刑6 年確定，經定應執行刑為有期徒刑6 年4
    月。再於88年12月28，因重利案件，經法院判處有期徒刑8
    月確定。二者接續執行，於90年11月5 日假釋出獄付保護管
    束，93年7 月7 日縮短刑期假釋期滿未經撤銷，視為執行完
    畢之情，有臺灣高等法院被告前案紀錄表可稽，其於5 年以
    內，再故意犯前揭各罪，均為累犯，應依刑法第47條第1 項
    規定加重其刑。爰審酌被告有前述之犯罪科刑紀錄，素行不
    佳；犯後始終飾詞卸責，矢口否認犯行，毫無悔意；與「保
    仔」、「小林」共同利用被害人乙○○、丙○○遭其他地下
    錢莊逼迫，共同貸與如附表一編號1 款項收取月息15分高利
    後，又利用被害人丙○○、乙○○前開借款因遭被告等人預
    扣利息、償還積欠地下錢莊前債後剩餘不多，再共同先後貸
    與附表一編號2 、3 所示款項，收取高達月息45分之重利，
    行為殊不可取；被害人丙○○、乙○○行動自由同遭剝奪達
    4 、5 個小時之久，被害人乙○○行動自由遭剝奪期間，生
    命、身體安全更飽受被告、「保仔」威脅，犯罪情節重大等
    一切情狀，分別量處如主文所示之刑，並定其應執行刑。扣
    案之商業本票2 本、0000000000號行動電話（含SIM 卡）1
    支，係共犯「保仔」所有，交被告供犯本件重利犯行使用，
    應依刑法第38條第1 項第2 款、第3 項前段規定，於被告所
    犯重利罪刑項下宣告沒收。
三、無罪部分
  (一)公訴意旨另以：被告甲○○與「保仔」及另名真實姓名年籍
    不詳成年男子，共同於如附表二所示時地，以該附表內容所
    示方式，強行搬走丙○○所有音響，妨害丙○○行使權利，
    認被告另共同涉有刑法第304 條第1 項之強制罪嫌等語。惟
    按，犯罪事實應依證據認定之，無證據不得認定犯罪事實；
    不能證明被告犯罪者，應諭知無罪之判決，刑事訴訟法第
    154 條第2 項、第301 條第1 項分別定有明文。又認定不利
    於被告之事實，須依積極證據，苟積極證據不足為不利於被
    告事實之認定時，即應為有利於被告之認定，更不必有何有
    利之證據；認定犯罪事實所憑之證據，雖不以直接證據為限
    ，間接證據亦包括在內，然而無論直接或間接證據，其為訴
    訟上之證明，須於通常一般之人均不致有所懷疑，而得確信
    其為真實之程度者，始得據為有罪之認定，倘其證明尚未達
    到此一程度，而有合理之懷疑存在時，事實審法院復已就其
    心證上理由予以闡述，敘明其如何無從為有罪之確信，因而
    為無罪之判決，尚不得任意指為違法，最高法院著有30年度
    上字第816 號、76年度台上字第4986號判例可資參照。
  (二)公訴意旨認被告共同涉有前開強制犯行，無非以證人丙○○
    於警詢、偵查中指述遭被告、「保仔」及該不詳姓名共犯自
    其租住處強行搬走音響等語，為其論據。惟被告始終堅決否
    認有為此項犯行，而遍查全卷，除證人丙○○證述外，並無
    其他積極事證可以佐認被告有犯公訴意旨所指此部犯行。再
    觀諸證人丙○○就相關犯罪情節，先是於警詢供稱：於96年
    8 月19日凌晨，被告等人押解乙○○返回其租住處後，將屋
    內音響物品價值約5 、6 萬元搬走後離開；在偵查中則陳稱
    ：是96年8 月18日早上將音響搬走，被告、「保仔」和另一
    人3 人一起搬；復於本院審理中改稱：96年8 月16日深夜至
    翌日（17日）凌晨之間，被告、「保仔」及另名男子到伊租
    住處，要伊將音響拆一拆放在角落，一直到（17日）早上天
    亮才搬走等語。就同一事件，供述情節前後歧異，揆諸前開
    法條、判例意旨，自難僅憑證人丙○○上揭與前後不一之單
    一指訴，遽認被告有此部分犯行。而應為無罪之諭知。
據上論斷，應依刑事訴訟法第299 條第1 項前段、第301 條第1
項，刑法第302 條第1 項、第344 條、第28條、第47條第1 項、
第51條第5 款、第38條第1 項第2 款，刑法施行法第1 條之1 規
定，判決如主文。
本案經檢察官王邦安到庭執行職務。
中    華    民    國    97    年    5     月    30    日
                  刑事第六庭  審判長法  官  曾逸誠
                                    法  官  王  琁
                                    法  官  陳思睿
以上正本證明與原本無異。
如不服本判決應於收受本判決後10日內向本院提出上訴書狀，並
應敘述具體理由，如未敘述上訴理由者，應於上訴期間屆滿後20
日內補提理由書狀於本院（均須按他造當事人之人數附繕本）「
切勿逕送上級法院」。
中    華    民    國    97    年    5     月    30    日
                                    書記官  何慧娟
附表一
┌──┬───┬─────┬────┬────────┬─────┬────┐
│編號│借款人│ 借款時間 │金    額│ 計  息  方  式 │          │        │
│    │      │          │(新台幣)│                │ 所處之刑 │應沒收物│
│    │      │ 借款地點 │        │                │          │        │
├──┼───┼─────┼────┼────────┼─────┼────┤
│ 1  │丙○○│96年6 月8 │60,000元│先預扣利息12000 │處有期徒刑│扣案之  │
│    │、李雅│日        │        │元，實拿48000 元│肆月。    │00000000│
│    │蔓    │高雄市新興│        │，每天為1 期，共│          │18號行動│
│    │      │區○○○路│        │分60期攤還完畢，│          │電話（含│
│    │      │6 號3 樓之│        │每期應繳交本息共│          │SIM 卡）│
│    │      │7 （丙○○│        │1100元，月息15分│          │1 支、商│
│    │      │租住處）  │        │。              │          │業本票2 │
│    │      │          │        │                │          │本。    │
├──┼───┼─────┼────┼────────┼─────┼────┤
│ 2  │同上  │96年7 月10│10,000元│先預扣利息1500元│處有期徒刑│同上    │
│    │      │日        │        │，實拿8500元，每│伍月。    │        │
│    │      │同上開地點│        │10天為1 期，每期│          │        │
│    │      │          │        │應繳交利息1500元│          │        │
│    │      │          │        │，月息45分。    │          │        │
├──┼───┼─────┼────┼────────┼─────┼────┤
│ 3  │同上  │96年8 月間│10,000元│     同  上     │處有期徒刑│同上    │
│    │      │某日      │        │                │伍月。    │        │
│    │      │高雄市新興│        │                │          │        │
│    │      │區○○○路│        │                │          │        │
│    │      │6號3 樓之7│        │                │          │        │
│    │      │樓下      │        │                │          │        │
└──┴───┴─────┴────┴────────┴─────┴────┘
附表二
┌─┬──────────────────────┐
│  │公訴意旨所指犯行                            │
│  │                                            │
├─┼──────────────────────┤
│  │被告甲○○於96年8 月19日凌晨某時，與「保仔」│
│  │及另不詳姓名年籍之成年男子，共同在高雄市新興│
│  │區○○○路6 號3 樓之7 丙○○租住處，將丙○○│
│  │所有之音響強行搬走，而妨害丙○○行使權利。  │
└─┴──────────────────────┘
附錄法條：
中華民國刑法第302條
私行拘禁或以其他非法方法，剝奪人之行動自由者，處 5 年以
下有期徒刑、拘役或 3 百元以下罰金。
因而致人於死者，處無期徒刑或 7 年以上有期徒刑，致重傷者
，處 3 年以上 10 年以下有期徒刑。
第 1 項之未遂犯罰之。
中華民國刑法第344條
乘他人急迫、輕率或無經驗貸以金錢或其他物品，而取得與原本
顯不相當之重利者，處1 年以下有期徒刑、拘役或科或併科1 千
元以下罰金。


司法院資訊處製作；財團法人民間司法改革基金會備份。
